【裁判字號】    99,上更(二),12
【裁判日期】    990413
【裁判案由】    重傷害
【裁判全文】
臺灣高等法院高雄分院刑事判決      99年度上更(二)字第12號
上  訴  人
即  被  告  辛○○
選任辯護人  江雍正律師
            蘇勝嘉律師
            吳晉賢律師
上  訴  人
即  被  告  戊○○
選任辯護人  林樹根律師
            洪茂松律師
            邱麗妃律師
上列上訴人因重傷害案件，不服臺灣高雄地方法院95年度訴字第
2352號、96年度訴字第292 、1219號中華民國96年11月29日第一
審判決（起訴案號：臺灣高雄地方法院檢察署95年度偵字第1002
6 、13427 號；追加起訴案號：同署95年度偵緝字第2939號、95
年度偵字第29 724號、96年度偵緝字第788 號），提起上訴。判
決後，經最高法院第2 次發回更審，本院判決如下：
    主  文
原判決關於戊○○、辛○○部分撤銷。
戊○○共同使人受重傷，處有期徒刑柒年參月。扣案榔頭壹把、
澆花器壹個，均沒收之。
辛○○共同使人受重傷，處有期徒刑柒年陸月。扣案榔頭壹把、
澆花器壹個，均沒收之。
    事  實
一、辛○○曾因組織犯罪防制條例案件，經最高法院於89年間判
    處有期徒刑1 年，刑後強制工作3 年確定，於89年10月19日
    執行，有期徒刑部分因羈押折抵刑期期滿執行完畢，強制工
    作部分則於92年8 月18日經裁定免繼續執行出監；戊○○與
    劉文福（由檢察官另案通緝中）係同居之男友朋友關係，2
    人與甲○○間因經營國鉅環保股份有限公司（以下稱國鉅公
    司）業務之事產生嫌隙；戊○○又因甲○○曾對其辱罵，生
    有怨懟；戊○○與劉文福因而亟思對甲○○報復，劉文福因
    曾與辛○○談及要資助新臺幣（下同）30萬元，作為辛○○
    女兒競選鎮民代表之經費作代價，要求辛○○幫其教訓甲○○。辛○○應允並基於為自己犯罪之犯意後，劉文福、戊○○及辛○○乃共同謀議策劃進行報復行動，遂由辛○○出面
    邀集曾經受僱於國鉅公司之庚○○、為辛○○養賽鴿之丁○○、辛○○之姪子丙○○（庚○○、丁○○及丙○○3 人業
    經原審判處罪刑確定）、受僱為辛○○工作之乙○○（業經
    本院前審判處罪刑確定）等人，基於共同基於使人受重傷之
    犯意聯絡，由庚○○、辛○○、劉文福、戊○○、乙○○等
    人，先於95年1 月29日農曆過年前某一晚，相約在高雄縣旗
    山鎮○○街9 號辛○○住處，商談以贓車作案前後包夾甲○○座車，再以硫酸潑灑之方式報復甲○○，謀議由庚○○負
    責找尋作案用之贓車，並推由甲○○不認識之丙○○及丁○○2 人下手潑硫酸，並由庚○○、乙○○2 人駕車在現場附
    近負責監看。劉文福及戊○○2 人並於翌日，在高雄市○○
    區○○路164 號6 樓之1 住處，將10萬元交予庚○○，由庚○○準備作案之贓車。
二、庚○○、辛○○、劉文福、戊○○及乙○○等人，為進行上
    開報復行動，乃由劉文福、戊○○提供資金，辛○○提供謀
    議及放置贓物場地並負責邀集人手。至於作案之車輛乃由庚○○出面找其大舅子陳子源，再由陳子源找方建春，該7 人
    乃基於共同意圖為自己不法所有之概括犯意聯絡，由陳子源
    、方建春2 人（陳子源、方建春已經本院前審判決確定，尚
    無證據證明該2 人對於潑硫酸報復犯行知情）於95年2 月9
    日16時30分許，在台南市○區○○路鹽埕市場旁停車場，持
    客觀上可作兇器使用之鉗子、L 型鐵角尺，竊取方武田所有
    之車牌號碼UN-1301 號自用小客貨車1 部；復於95年2 月10
    日7 時許，在台南市○區○○街47號對面，持上開鉗子、L
    型鐵角尺，竊取林茂盛所有之車牌號碼TW-8980 號自用小客
    車1 部，得手後即先後將該2 部竊得之車開至高雄縣旗山鎮
    某菜市場內，將該2 輛贓車交予庚○○，再由庚○○先後將
    2 部車開往高雄縣旗山鎮六張犁巷53號辛○○養賽鴿處停放
    。嗣辛○○再要求丁○○將其中TW-8980 號自用小客車開往
    「花旗山莊」藏放。又因該2 部車鑰匙孔損壞，並由劉文福
    之子即經營汽車修理廠之不知情之劉蕓吉分別前往停放地點
    修理，以利作案時使用；陳子源復於95年2 月14日18時50分
    許，獨自前往屏東縣里港鄉○○路37號後面巷子，持客觀上
    可作為兇器使用之十字螺絲起子1 把，竊取王盛玄使用蘇美
    鴦所有之車牌號碼3659-JP 號自用小客車前後車牌2 面；再
    於95年2 月14日22時許，在屏東縣九如鄉東寧村83之2 號，
    持上開十字螺絲起子1 把，竊取蔡顯民所有之車牌號碼XC-3
    036 號自用小客車前後車牌2 面，得手後再將該車牌4 面交
    予庚○○，以供潑酸作案前換裝使用。
三、庚○○、丁○○於95年2 月12日15、16時許，一同前往劉文
    福位於高雄縣杉林鄉之別墅，劉文福便將裝有硫酸之四方形
    塑膠桶、塑膠手套分別交予丁○○、庚○○；劉文福、庚○○、丁○○3 人復於當日19時許，出發至高雄市小港區預備
    作案現場勘查地形，劉文福並告知庚○○、丁○○，甲○○
    的座車會於何時在沿海路出現，要庚○○、丁○○2 人分別
    各開一部車預置在附近路口，以包夾方式阻擋甲○○的座車
    ，勘查地形完畢後，3 人一起去吃飯，席間劉文福稱：甲○○為人惡質，欲併吞公司另一股東之股份，需要教訓讓其無
    法上班，洪董（甲○○）身旁之助理也要一併處理等語，丁○○因不曾參與95年1 月29日農曆過年前某晚在高雄縣旗山
    鎮○○街9 號辛○○住處之商議，不知當時商議時均僅是針
    對甲○○1 人而已，故亦將己○○列入其要潑灑硫酸之對象
    ，丁○○聽完後，於同年2 月14日19、20時許，開車搭載丙○○、乙○○2 人，再至預備作案之現場勘查地形時，丁○○並依據95年2 月12日19時與劉文福、庚○○勘查地形後餐
    敘之內容而向丙○○、乙○○說明要向甲○○、己○○潑硫
    酸之順序及細節，之後再至高雄縣旗山鎮六張犁巷辛○○養
    鴿處和庚○○會合，庚○○即分別將上開所竊取之3659-JP
    及XC-3036 號車牌懸掛於原車牌號碼UN-1301 號及TW-8980
    號車上，並把其所提供之榔頭1 把放在作案車上後，庚○○
    、丁○○、丙○○及乙○○4 人再至乙○○住處，商討隔天
    作案之細節，確定由丁○○、丙○○分別駕駛該2 部贓車，
    在高雄市○○區○○路與中利路附近夾擊甲○○座車，由庚○○與乙○○另乘辛○○所有之ZS-3309 號休旅車在作案地
    點附近監控，如果目標出現由庚○○2 人負責通報，丙○○
    負責砸毀車窗及刺破輪胎，丁○○負責對於甲○○、己○○
    潑灑硫酸。
四、95年2 月15日上午7 時許，丁○○在高雄縣旗山鎮六張犁巷
    上開辛○○養鴿處，與丙○○、庚○○、乙○○會合後，丁○○即以其事先購妥備好之澆花器2 個填裝硫酸，庚○○則
    從ZS-3309 號休旅車中取出其所有之紗布手套、塑膠手套、
    榔頭，紗布手套交給丁○○使用，塑膠手套由丙○○、乙○○、庚○○使用，榔頭則交予丙○○使用，復由丁○○駕駛
    車號懸掛車牌3659-JP 號之贓車，丙○○駕駛懸掛車牌XC-3
    036 號之贓車，由庚○○和乙○○共同駕駛車牌號碼ZS-330
    9 號休旅車，一同前往作案現場守候；庚○○、乙○○於同
    日9 時40分許，發現甲○○所駕駛、車內適搭載己○○之車
    號ZE-1112 號自小客車出現在高雄市小港區○○○路與中利
    路上後，即以庚○○使用之0000000000號手機撥打丁○○使
    用之0000000000號手機及丙○○使用之0000000000號手機，
    通報丁○○與丙○○，復由丁○○駕駛之贓車由前截住甲○○座車，再由丙○○駕駛之贓車由後堵住退路，丁○○、丙○○隨即下車至甲○○所駕駛之自小客車旁，由丙○○持榔
    頭先敲破駕駛座旁之車窗玻璃，因施力過大該榔頭不慎掉落
    在該車內，丙○○再持自備之剪刀刺破該車左側前後輪胎及
    右側前方輪胎（毀損部分未據告訴），丁○○則持裝有硫酸
    之澆花器由左前駕駛座朝車內噴灑甲○○、己○○2 人，丁○○因見容器遇到硫酸，容器之噴嘴即腐蝕，乃將噴嘴取下
    改以潑倒方式潑酸，因而致甲○○，受有雙眼化學性灼傷、
    化學性灼傷；顏面、頭部、四肢、體表面積25% 、3 度等傷
    害，其左眼眼球萎縮、無光感、無法恢復，右眼視力只有在
    眼前20公分可見手動之程度，雙眼、顏面、頭部、四肢化學
    性嚴重灼傷；在視能上甲○○左眼既已造成無光感，無法恢
    復，顯然已達到毀敗一目視能之程度；且其顏面亦因硫酸之
    腐蝕性而嚴重受損、變形，在外觀上難以復原，已達於對身
    體難治之重傷害。己○○則受有臉頸部前胸、右上肢及雙下
    肢化學灼傷參度、約20% 體表面積、右眼眼球腐蝕性灼傷、
    目前視力小於0.01（眼前手動15公分），左眼視力0.2 ，均
    無法矯正，其臉部及四肢多處疤痕組織及攣縮；雖己○○右
    眼目前視力小於0.01（眼前手動15公分），左眼視力0.2 ，
    尚非達到毀敗視能之程度，但其顏面因硫酸之腐蝕性而嚴重
    受損、變形，在外觀上難以復原，亦已達於對身體難治之重
    傷害程度。丁○○、丙○○作案後，即一同搭乘丁○○所駕
    駛之贓車逃離現場，惟將其中1 個澆花器遺留在現場，至沿
    海四路時，丁○○、丙○○2 人再轉搭接應之庚○○和乙○○所駕駛之上開休旅車離去，逃逸途經東港溪時，丁○○即
    將作案所穿著之外套、黑色小帽及另1 個裝有硫酸之澆花容
    器往車窗外丟棄，後駕車回到旗山鎮六張犁巷辛○○養鴿處
    與辛○○會合。事後數日劉文福、戊○○2 人在高雄縣旗山
    鎮○○○○道附近某土地公廟，轉交10萬元酬勞予庚○○，
    庚○○則將6 萬元交予乙○○，並交代乙○○該6 萬元由乙○○、丁○○、丙○○3 人朋分。嗣經警分別於95年2 月11
    時5 分許、同日12時30分許、同日13時許，在屏東縣東港鎮
    ○○路1-8 號旁、高雄縣旗山鎮六張犁巷53號、高雄縣旗山
    鎮○○路32號，拘提庚○○、丁○○、丙○○等3 人到案而
    查獲上情，另在作案現場扣得上開庚○○所有，供作案所用
    之榔頭1 把及澆花器1 個等物。
五、案經高雄市政府警察局移送台灣高雄地方法院檢察署檢察官
    偵查起訴。
    理  由
壹、程序部分：
一、按被告以外之人於檢察事務官、司法警察官或司法警察調查
    中所為之陳述，與審判中不符時，其先前之陳述具有較可信
    之特別情況，且為證明犯罪事實存否所必要者，得為證據，
    刑事訴訟法第159 條之2 定有明文。是依本條規定，被告以
    外之人於檢察事務官、司法警察（官）調查時所為之陳述，
    屬傳聞證據，依同法第159 條第1 項規定，本無證據能力，
    必具備「可信性」及「必要性」二要件，始例外得適用上開
    第159 條之2 規定，認有證據能力，而得採為證據。此之「
    必要性」要件，必須該陳述之重要待證事實部分，與審判中
    之陳述有所不符，包括審判中改稱忘記、不知道等雖非完全
    相異，但實質內容已有不符者在內，且該審判外之陳述，必
    為證明犯罪之待證事實存在或不存在所不可或缺，二者兼備
    ，始足當之。故此所謂「為證明犯罪事實存否所必要者」，
    既必須達不可或缺之程度，自係指就具體個案案情及相關卷
    證判斷，為發現實質真實目的，認為除該項審判外之陳述外
    ，已無從再就同一供述者取得與其上開審判外陳述相同供述
    內容，倘以其他證據代替，亦無從達到同一目的之情形而言
    （最高法院95年度台上字第4414號判決意旨參照）。另「可
    信性」要件，乃指陳述係在特別可信為真實之情況下所為者
    而言，例如被告以外之人出於自然之發言，或違反自己利益
    之陳述等特別情形均屬之（最高法院95年度台上字第5740號
    判決意旨參照）。
  (一)被告辛○○、戊○○2 人之辯護人主張：共犯庚○○警詢筆
    錄，係審判外陳述，無證據能力云云。經查，庚○○警詢陳
    述，關於該被告2 人是否共犯本案，與其於原審審理時所證
    ，互不一致，又於本院前審審理時均證稱：忘記了等語，而
    其上開陳述內容，既為證明被告等人犯罪事實存否所必要，
    且其於警詢時之陳述，均未主張有何出於強暴脅迫之情事，
    ，衡情較少權衡利害得失，亦無證據足證上開陳述係出於非
    任意性，且其陳述又不利於自己並無推諉卸責於他人，故其
    上開警詢時之陳述，應係出於自然之發言，其等於警詢時之
    陳述應具「必要性」及「可信性」，依上開說明，有證據能
    力。
  (二)被告辛○○之辯護人主張：共犯丁○○警詢筆錄，係審判外
    陳述，無證據能力云云。經查，丁○○警詢陳述，關於該被
    告是否共犯本案，與其於原審及本院前審審理時所證，互不
    一致，而其上開陳述內容，既為證明被告等人犯罪事實存否
    所必要，且其於警詢時之陳述，均未主張有何出於強暴脅迫
    之情事，衡情較少權衡利害得失。且無證據足證上開陳述係
    出於非任意性，且其陳述又不利於自己，並無推諉卸責，故
    其上開警詢時之陳述，應係出於自然之發言，其等於警詢時
    之陳述應具「必要性」及「可信性」，依上開說明，有證據
    能力。
  (三)被告戊○○之辯護人主張：共同被告辛○○警詢筆錄，係審
    判外陳述，無證據能力云云。經查，辛○○警詢陳述，關於
    被告是否曾說要將被害人教訓得嚴重一點等語，與其於本院
    前審審理時所證，互不一致，而其上開陳述內容，既為證明
    被告犯罪事實存否所必要，且其於警詢時之陳述，均未主張
    有何出於強暴脅迫之情事，且衡情較少權衡利害得失，又無
    證據足證上開陳述係出於非任意性，故其上開警詢時之陳述
    ，應係出於自然之發言，其於警詢時之陳述應具「必要性」
    及「可信性」，依上開說明，有證據能力。
二、又按被告以外之人於偵查中向檢察官所為陳述，除顯有不可
    信之情況者外，得為證據，刑事訴訟法第159 條之1 第2 項
    定有明文。偵查中對被告以外之人（包括證人、鑑定人、告
    訴人、被害人及共同被告等）所為之偵查筆錄，或被告以外
    之人向檢察官所提之書面陳述，性質上均屬傳聞證據。惟現
    階段刑事訴訟法規定檢察官代表國家偵查犯罪、實施公訴，
    依法其有訊問被告、證人及鑑定人之權，證人、鑑定人且須
    具結，而實務運作時，檢察官偵查中向被告以外之人所取得
    之陳述，原則上均能遵守法律規定，不致違法取供，其可信
    度極高。再者，該「被告以外之人」，如經法院於審理中傳
    喚到庭接受檢、辯雙方之交互詰問，賦予被告有與之對質、
    詰問其現在與先前陳述瑕疵之機會，自屬已充分保障被告之
    對質詰問權，職是，除反對該項供述得具有證據能力之一方
    ，已釋明「顯有不可信之情況」之理由，或該偵查中之陳述
    除另違反應具結而未具結之規定外，應具證據能力。被告戊○○之辯護人主張：共犯庚○○偵訊筆錄，未經對質、詰問
    ，無證據能力云云；被告辛○○之辯護人主張：共犯庚○○
    、丁○○偵訊筆錄，未經對質、詰問，無證據能力云云；。
    然查，庚○○於95年10月2 日及同年11月8 日之偵訊筆錄，
    均經合法具結後而為陳述，有該偵訊筆錄在卷可稽，且庚○○於原審及本院前審審理時均到庭作證而接受被告及辯護人
    之對質、詰問，被告之對質、詰問權業受充分保障；丁○○
    於95年4 月3 日及同年4 月14日、95年10月26日之偵訊筆錄
    ，均經合法具結後而為陳述，有該偵訊筆錄在卷可稽，且丁○○於原審及本院前審、本院審理時均到庭作證而接受被告
    及辯護人之對質、詰問，被告之對質、詰問權業受充分保障
    ；故辯護人上開主張，尚不足採，庚○○、丁○○上開偵訊
    筆錄，有證據能力。
三、末按被告以外之人於審判外之陳述，雖不符刑事訴訟法第15
    9 條之1 至第159 條之4 之規定，而經當事人於審判程序同
    意作為證據，法院審酌該言詞陳述或書面陳述作成時之情況
    ，認為適當者，亦得為證據。當事人、代理人或辯護人於法
    院調查時知有第159 條第1 項不得為證據之情形，而未於言
    詞辯論終結前聲明異議者，視為有前項之同意，同法第159
    條之5 第1 、2 項定有明文。立法意旨在於傳聞證據未經當
    事人之反對詰問予以核實，原則上先予排除，惟若當事人已
    放棄反對詰問權，於審判程序中表明同意該等傳聞證據可作
    為證據，基於尊重當事人對傳聞證據之處分權，及證據資料
    愈豐富，愈有助於真實發見之理念，且強化言詞辯論主義，
    使訴訟程序得以順暢進行，上開傳聞證據亦均具有證據能力
    。查本案據以認定被告等人犯罪事實存否之其他被告以外之
    人之言詞或書面陳述，被告、辯護人及檢察官於本院審理時
    ，均未聲明異議，本院審酌該等言詞陳述及書面陳述作成之
    情況，未見有何不適當之情形，依前開規定，均得為證據。
貳、實體部分：
一、上訴人即被告戊○○、辛○○2 人經本院合法傳喚均不到庭
    ，而據其以前之陳述則矢口否認有何上開犯行，被告戊○○
    辯稱：伊並未參與本件庚○○等人向被害人甲○○噴灑硫酸
    之事云云；被告辛○○辯稱：伊並未與劉文福謀議本件向被
    害人甲○○噴灑硫酸之行為，亦未指示丙○○、被告丁○○
    向被害人甲○○噴灑硫酸，上開車牌號碼ZS-3309 號休旅車
    平常係供被告乙○○駕駛以載送公司小姐之用，乙○○私下
    做何使用，伊並不知情云云。
二、經查：
 1、已判決確定之同案被告乙○○、庚○○、丙○○、丁○○等
    4 人，於上開時、地，攔下向被害人甲○○之自用小客車，
    由丙○○持榔頭、剪刀砸毀車窗及刺破輪胎、丁○○以澆花
    器向被害人甲○○、己○○噴灑硫酸之作案經過，業經證人
    即同案被告乙○○、庚○○、丙○○、丁○○等人於警詢、
    偵訊及原審、本院審理時所供明，且與被害人甲○○、己○○2 人於原審審理時證述情節相符（見原審95年訴字第2352
    號卷二第162-164 頁、96年訴字第1219號卷第119-121 頁、
    96年訴字第292 號卷第89-91 頁），並有扣案榔頭1 把、澆
    花器1 個等物，及犯案現場照片14張（見警一卷第287-293
    頁）附卷可證，另將扣案澆花器內殘存之液體及被害人駕駛
    上開自小客車座椅皮椅套送鑑，均檢出硫酸成份，有內政部
    刑事警察局95年3 月24日刑鑑字第0950035123號鑑定書附卷
    可稽（見警一卷第35頁），而丁○○手臂有灼傷現場，亦有
    丁○○照片4 張在卷可佐（見警一卷第235-236 頁），故上
    開4 人在現場之犯案經過，應可認定。
 2、又被害人甲○○、己○○分別受有上開事實欄所載之傷害，
    且其2 人所受傷害，其中被害人甲○○部分，係受有雙眼化
    學性灼傷、化學性灼傷；顏面、頭部、四肢、體表面積25 %
    、3 度等傷害，其左眼眼球萎縮、無光感、無法恢復，右眼
    視力只有在眼前20公分可見手動之程度，雙眼、顏面、頭部
    、四肢化學性嚴重灼傷，其「左眼因燒灼傷致眼球萎縮、無
    光感，無法恢復；右眼因燒灼傷致眼瞼閉合不全、角膜白斑
    、白內障、青光眼及視網膜視神經退化，經白內障摘除手術
    及人工水晶體植入治療，視力仍只有眼前20公分可見手動之
    程度，恢復機會不高」；而被害人己○○則受有臉頸部前胸
    、右上肢及雙下肢化學灼傷參度、約20% 體表面積、右眼眼
    球腐蝕性灼傷、目前視力小於0.01（眼前手動15公分），左
    眼視力0.2 ，均無法矯正，其臉部及四肢多處疤痕組織及攣
    縮，其「雙眼因燒灼傷檢查時右眼僅有光感，且無法矯正；
    左眼僅有0.2 ，亦無法矯正；右眼視力恢復機會不樂觀」，
    此分別有高雄醫學大學附設中和紀念醫院95年2 月21日診斷
    證明書（見警一卷第151 頁）、高雄醫學大學附設中和紀念
    醫院95年4 月2 日診斷證明書（見偵二卷第40頁）及高雄醫
    學大學附設中和紀念醫院96年2 月14日高醫附行字第096000
    0443號函1 紙在卷可憑（見原審95年訴字第2352號卷一第30
    0 頁）。則在視能上甲○○左眼既已造成無光感，無法恢復
    ，顯然已達到毀敗一目視能之程度；又雖甲○○右眼視力仍
    有眼前20公分可見手動之程度，己○○右眼目前視力小於0.
    01（眼前手動15公分），左眼視力0.2 ，均非達到毀敗視能
    之程度，但被害人甲○○、己○○顏面均嚴重受損、變形，
    此有相片10張在卷可查，而人之顏面均裸露於外，無法遮掩
    ，係供識別其人別、身分、地位所必需，其關係甚鉅，如有
    因傷害導致嚴重受損，自屬刑法第10條第4 項第6 款所規定
    之於身體有難治之重傷害。查被害人甲○○、己○○均被大
    量潑灑硫酸、因硫酸係具強酸、腐蝕性之物質，導致甲○○
    、己○○顏面均嚴重受損、變形，在外觀上難以復原，顯然
    已達於對身體難治之重傷害，則同案被告丙○○、丁○○下
    手時，均有使被害人甲○○、己○○受重傷之故意自明。
 3、證人即同案被告乙○○於警詢時已供稱：案發時伊有在場，
    作案當天早上7 點，伊、庚○○、丙○○、丁○○4 人至高
    雄縣旗山鎮六張犁巷53號辛○○另一住處集合，伊知道丁○○、丙○○各開1 部贓車，帶有硫酸、鐵鎚及剪刀，伊帶3
    台無線對講機，分給3 台車，……我們3 台車分開埋伏，當
    我們發現甲○○的車到達時，發現無線電對講機無法使用，
    庚○○即使用電話與丁○○、丙○○聯絡，告知他們被害人
    到了，丁○○及丙○○即開車攔阻，伊及庚○○即開車到前
    方接應，……上車後丁○○說他持硫酸用按的在噴時，噴口
    融化無法噴出，便將硫酸蓋子打開，將整瓶硫酸潑灑至被害
    人身上，……作案後丁○○及丙○○共乘1 部車至接應處，
    渠等4 人共乘1 部車逃離現場，然後送丙○○至東港興農路
    鴿舍下車，我們3 人在里港吃餛飩後就直接開車回到旗山鎮
    六張犁辛○○住處，回來時辛○○不在，約半小時後辛○○
    回到該地，並告訴伊說「你們回來了，做完了」，約過10分
    鐘辛○○拿伊的電話打給劉文福。……因劉文福與戊○○要
    教訓甲○○，伊經辛○○介紹而認識劉文福、戊○○2 人，
    於95年1 月上旬，伊、辛○○、劉文福、戊○○4 人先去吃
    飯，吃完後4 人至辛○○住處泡茶聊天，席間劉文福及戊○○即告知他們國鉅公司董事長甲○○很可惡，說要教訓她一
    下。約再過10天後，辛○○打電話給伊說劉文福要帶伊去看
    現場，約在辛○○旗山鎮○○街住處，約13時許劉文福開車
    來載伊至小港沿海路一帶勘查現場，劉文福在車上告訴伊需
    要用2 部車攔阻，下車用硫酸潑該洪董事長，其他的都沒有
    說，伊回去後，伊當面將劉文福告知伊的全盤經過及攔車潑
    硫酸的作法告知辛○○。丁○○有告知伊硫酸是劉文福提供
    的，作案用的硫酸約於95年1 月底，即拿至旗山鎮六張犁巷
    辛○○養鴿處等語（見96年3 月6 日警詢筆錄，96偵緝788
    號卷第37-43 頁），證人乙○○於偵訊及原審審理時，雖翻
    異前詞，而供稱：係作案前一天才知道要教訓被害人云云，
    以及於本院審理時證稱：作案的前一天，即95年2 月14日晚
    上7 、8 點，丁○○有載伊和丙○○到小港的現場，丁○○
    在車上有講過要去教訓一個人，但我不認識云云（本院卷第
    202 頁），然其於通緝到案原審訊問時稱：伊前一天在車上
    有聽到丁○○、庚○○、丙○○提到硫酸要稀釋一下，當時
    伊是開車的人，伊知道他們當天要潑硫酸等語（見原審96訴
    1219號卷第14頁），足見證人乙○○事前即已明知當天要潑
    硫酸，而硫酸係具有腐蝕性之化學溶劑，一旦對人正面潑灑
    ，接觸身體甚至是眼睛之脆弱部位，極易造成損傷毀敗甚至
    嚴重減損機能，乃為一般民眾所得認識之事，不論是本案被
    告或已判決確定之被告，均已成年且具有相當之智能，當亦
    可預見；足見其主觀上確具有重傷害之故意甚明。
 4、證人即同案被告庚○○於警詢時亦稱：辛○○於農曆過年前
    某一天晚上打電話叫伊到辛○○住處，伊過去時劉文福已經
    在那邊了，現場還有乙○○，劉文福泡茶時就問辛○○說「
    為什麼事情要做，到現在還不下手」，伊那時還不知道是什
    麼事，劉文福就向伊表示找不到車，伊就跟劉文福說伊可以
    找伊大舅子陳子源弄2 部車，因為陳子源缺錢，伊跟劉文福
    說大概要10萬元，劉文福應允，伊問劉文福車子弄回來要放
    那裏，辛○○說車子弄回來就放在六張犁那裏，我們談論完
    就各自離開了。隔天伊就到劉文福高雄市○○區○○路164
    號6 樓之1 住處向劉文福拿10萬元，約過3 、4 天之後，陳
    子源先將車號UN-1301 號廂型車在果菜市場交給伊，伊當場
    付給他2 萬元，隔天又在果菜市場交給伊1 部車號TW-8980
    號自小客車，伊再拿2 萬元給陳子源，車交完後伊就將2 部
    車開到六張犁停放，後來辛○○叫丁○○將其中1 部TW-898
    0 號自小客車開至「花旗山莊」藏放。……之後劉文福約伊
    到旗山鎮六張犁巷53號辛○○另一住處，現場還有丁○○，
    劉文福一到就叫丁○○將硫酸拿出來，丁○○就從住處後面
    拿出一般市面上裝水的四方形白色塑膠桶，那時容器裏面就
    有裝硫酸，劉文福叫丁○○買兩個澆花器，等丁○○買回來
    後，丁○○跟劉文福就從大容器裏面分裝硫酸到2 個澆花器
    後試噴旁邊的啤酒鋁罐，啤酒鋁罐有溶蝕現象，不過2 個澆
    花器的噴嘴皆被硫酸腐蝕，劉文福就說這樣不行，再叫丁○○去買2 個澆花器回來，丁○○買回來後即表示要等犯案出
    門前，再分裝硫酸，才不會噴嘴腐蝕。後來當晚約6 、7 點
    ，由劉文福開他的車搭載丁○○，伊則開自己的車，前往勘
    查作案路線，……後3 人再改乘1 部車去勘查路線，……隔
    天95年2 月14日晚上換好車牌，伊打電話給丁○○，他說現
    在勘查路線，馬上回來，伊就到六張犁處等，他們回來時是
    丁○○、丙○○、乙○○3 人共乘車號ZS-3309 號休旅車回
    來，……之後乙○○就提議到他旗山鎮租屋處商討隔天作案
    事宜，當時就說好隔天早上7 點在六張犁集合……等語（見
    95年4 月12日警詢筆錄，警一卷第51-58 頁），而關於上開
    事前謀議時確有乙○○在場，其後勘查作案現場時，乙○○
    亦有參與等情，庚○○於偵查中結證時，仍為前後相符之證
    述（見95年4 月13日偵訊筆錄、偵二卷第108-112 頁）。
 5、證人劉文福之子劉蕓吉於警詢時證稱：95年2 月10日伊接到
    伊父親劉文福電話，稱他有一個朋友的車子鑰匙孔壞掉了，
    叫伊到旗山鎮後打電話給庚○○，他會帶伊過去，伊到旗山
    後就打電話給庚○○約見面，庚○○帶伊到有養鴿子、狗的
    處所，伊看到一部農用未掛牌的紅色廂型車，庚○○跟伊說
    該車鑰匙壞了，不好發動，伊看了後跟庚○○說車子太爛不
    用白花錢，只要把鑰匙孔拔掉，用一字起就可以發動，伊拔
    鑰匙孔時，丁○○來說他有1 部車壞掉，請伊幫他看一下，
    伊在養鴿處修完後，開車載丁○○到「花旗山莊」去修另1
    部紅色自小客車等語（見95年11月13日警詢筆錄，警八卷第
    44-47 頁），是其關於上開竊車後停放位置之陳述，即與庚○○上開陳述相符。
 6、證人即同案被告丁○○於警詢時供稱：……於95年2 月12日
    下午，庚○○到旗山鎮六張犁53號處找伊，邀伊一起前往劉
    文福別墅處，……劉文福當時跟表示要伊幫忙處理公司的事
    情，並且要伊以潑硫酸的方式教訓他們公司洪董事長（即甲○○），他說已準備好硫酸，當晚並將1 桶硫酸先交給伊，
    之後我們就約當晚7 時在六張犁53號處見面，他要載伊去小
    港勘查現場，勘查地形完後我們就一起去吃飯，吃飯期間，
    劉文福就向我跟庚○○表示甲○○為人惡質，放高利貸併吞
    公司另一股東之股份，現又要對付他，所以要教訓她，讓她
    不能上班，另外交待洪董旁邊的一名女助理（即己○○）也
    要一併處理。伊於同年2 月14日晚上7 、8 時左右，伊開車
    至東港鎮○○路搭載丙○○到旗山鎮會同乙○○再前往小港
    區○○路勘查地形，途中伊在車上向丙○○及乙○○說明要
    向甲○○動手潑硫酸下手之順序及細節，勘查完後回旗山途
    中，伊有打電話給庚○○約在六張犁處見面……，後來我們
    改到乙○○住處商議隔天欲作案之細節……等語（見95年4
    月13日警詢筆錄，警一卷第68-72 頁），其於偵查中亦證稱
    ：95年2 月10日綽號阿吉（即庚○○）到我住處找我說有一
    個女的很囂張、跋扈，庚○○說被害人放重利，要我幫忙教
    訓她，我一時氣憤才答應劉文福，我不能理解的是為何劉文
    福連助理也要傷害，因助理是他女友的姐妹之證詞（見95偵
    字第10026 號卷119-123 頁、95年偵緝字第2939號卷第83-8
    4 頁），於本院審理時亦證稱：95年1 月29日過農曆年前的
    晚上，我沒有去旗山鎮○○街9 號辛○○的住處，而95年2
    月12日下午3 、4 點有和庚○○一起去高雄縣杉林鄉劉文福
    的房子聊天，接著劉文福帶我們去小港看甲○○經過的路線
    ，同一天劉文福告訴我們要潑甲○○硫酸，就是同一天在劉
    文福杉林鄉的房子裡講的，那天就把桶裝硫酸、塑膠手套交
    給我們，那天我和庚○○去山上（指高雄縣杉林鄉劉文福的
    房子）的時候才決定（作案的過程），之前沒有，95年2 月
    14日晚上7 、8 點我載丙○○、乙○○去小港看現場等語（
    本院卷第199-200 頁）；故丁○○此部分所證，亦與庚○○
    上開證述相符，由上證述亦可得知，丁○○並無參與95年1
    月29日過農曆年前之某晚在高雄縣旗山鎮○○街9 號辛○○
    住處之商議，則當時戊○○、辛○○2 人之發言內容、潑硫
    酸之對象是否包含己○○等節，丁○○顯然並無親自見聞辛○○及戊○○之真意；至於丁○○95年4 月13日於警詢時所
    陳稱之「95年2 月12日晚上餐敘時，劉文福交待洪董旁邊的
    一名女助理（即己○○）也要一併處理」，亦即把己○○列
    入潑硫酸之對象是否係95年1 月29日過農曆年前之某晚在高
    雄縣旗山鎮○○街9 號辛○○住處辛○○、戊○○、乙○○
    、劉文福、庚○○等人所商議之結論？已有疑問；再者，縱
    然劉文福於95年2 月12日勘查完地形於晚間餐聚時有說過「
    洪董旁邊的一名女助理（即己○○）也要一併處理」之話語
    ，則把己○○同納入潑硫酸之對象之一，係劉文福一己之意
    見或係與戊○○、辛○○、乙○○、庚○○等人在95年1 月
    29日過農曆年前某晚之謀議已達成之結論？均尚待其他證據
    證明。查證人丁○○於本院審理時係證稱：劉文福交硫酸給
    我時，只有針對甲○○，當時我連己○○一起潑是因為太緊
    張失手，我無法控制旁邊有人，我針對開車這邊的角度潑等
    語（本院卷第205 頁），另證人丙○○於本院審理時亦證稱
    ：當時伊與丁○○下手，伊負責敲玻璃、刺輪胎，庚○○或
    丁○○其中一個人說要去教訓人，對方我不認識，只說是「
    一個女的」而已等語（本院卷第207 頁），亦無指稱當時銜
    命下手的對象尚包含己○○，故丁○○於警、偵訊所稱之：
    劉文福有說「洪董旁邊的一名女助理（即己○○）也要一併
    處理」之語，不惟無法證實與事實相符；況且丁○○並未參
    與95年1 月農曆過年前某日，在辛○○家之謀議，其係至同
    年2 月12日，始由庚○○邀其到劉文福別墅，而參與本件犯
    罪，已如前述，是尚難認在95年1 月29日過農曆年前之某晚
    於辛○○住處，辛○○、戊○○、乙○○、劉文福、庚○○
    等人所商議潑硫酸之對象尚包含己○○，又本件亦乏證據證
    明劉文福對於己○○亦有重傷害之故意以及被告辛○○、戊○○已事先與劉文福達成重傷己○○之合意。
 7、再依上開庚○○所為前後相符之陳述，與劉蕓吉、丁○○上
    開陳述相符（除上開劉文福有說「洪董旁邊的一名女助理也
    要一併處理」之語），故認庚○○上開前後相符之陳述，應
    可採信，而庚○○上開部分之陳述，又與同案被告乙○○於
    上開於警詢時之自白相符，故證人即同案被告乙○○上開警
    詢時之自白，應與事實相符，而可採信。則庚○○等人於95
    年農曆過年前某晚在被告辛○○住處，商談對於被害人甲○○潑灑硫酸事宜，當時同案被告乙○○亦在場，又乙○○於
    案發前1 日與丁○○、丙○○共同勘查作案現場，又共同至
    六張犁與庚○○會合，乙○○又提議至其旗山租屋處商討隔
    日作案事宜，作案發前1 日乙○○又拿出無線電準備作為隔
    日作案時聯絡之用等情，顯見乙○○係知情且參與其事。至
    證人庚○○於本院前審審理時關於上開事實均證稱：忘記了
    云云，以及丁○○於本院前審審理時證稱：95年2 月14日伊
    並未與丙○○、乙○○去勘查作案現場，我們是有事經過云
    云，則均與其先前陳述不符，且與上開證人互核相符之陳述
    不符，該2 人於本院前審審理時所證，應係事後迴護之詞，
    不足採信。
 8、被告辛○○雖否認有上開犯行，但被告辛○○於警詢及偵訊
    時曾坦承：95年1 月間劉文福、戊○○曾到伊住處，劉文福
    當面跟伊說要資助伊女兒參選經費30萬元，接著劉文福跟伊
    說他公司有個董事長很鴨霸，他說要請伊教訓那個董事長，
    ……戊○○曾向伊說「要將這個女董事長教訓嚴重一點」等
    語（見95年9 月21日警詢筆錄，警7 卷第4-8 頁；95年9 月
    21日偵訊筆錄，偵3 卷第34-36 頁），被告辛○○雖否認當
    時曾答應劉文福及戊○○2 人之要求，但其仍係坦承於95年
    農曆過年前，確曾在其上開住處與劉文福、戊○○見面談及
    此事之事實；另被告戊○○於警詢、偵訊時，亦坦承曾於上
    開時間、地點與被告辛○○見面（見95年11月9 日警詢筆錄
    ，警6 卷第3-8 頁；95年11月9 日偵訊筆錄，偵4 卷第7-8
    頁），雖其辯稱：僅係閒話家常云云，然渠等確有於上開時
    、地之見面之事實，仍可認定。況當日之會面係商議作案，
    已如前述，戊○○所辯閒話家常云云，應不可信。
 9、另證人庚○○於上開陳述時，雖未提及被告戊○○在場，甚
    至於95年4 月21日警詢時稱：戊○○並不在場云云（見警1
    卷第62-65 頁），惟其於95年8 月10日警詢時則供稱：95年
    4 月21日警詢筆錄關於戊○○部分不實在，討論犯案當時，
    戊○○在場等語（見警7 卷第24-28 頁），復於95年11月3
    日警詢時，為相同之陳述（見偵3 卷第103-106 頁），又於
    95年10月2 日偵訊時，為相同之證述（見偵3 卷第75-76 頁
    ），而被告戊○○於其時確有在場，已如上述，故庚○○上
    開關於：戊○○不在場云云之陳述，應與事實不符，而不能
    採信；又關於被告辛○○、戊○○2 人，確有於95年農曆過
    年前，與劉文福、庚○○及乙○○在旗山鎮○○街9 號辛○○住處，共同謀議作案之情，亦經同案被告乙○○就該部分
    事實於警詢時為與庚○○上開相符之陳述。參諸被告戊○○
    、劉文福與被害人甲○○間確有嫌隙，此業據被害人甲○○
    於原審審理中證述稱：95年舊曆年過年前，劉文福曾到伊公
    司向伊稱妳要如何死不知道，當時還有被告戊○○在場，因
    為劉文福、被告戊○○要掏空公司，把公司的印章換掉、帳
    戶提款密碼變更，伊有去法院告他們侵占等語明確（見原審
    95年訴字第2352號卷二第160 頁背面），應可認定證人乙○○與庚○○上開所為相符而不利於被告辛○○及戊○○之陳
    述，應可採信。
10、另依據庚○○、劉蕓吉2 人上開相符之陳述，可證同案被告
    陳子源等人所竊得之車輛交給庚○○後，均係由庚○○先開
    往被告辛○○所有之旗山鎮六張犁巷53號養鴿處停放：又犯
    案前勘查現場前後及犯案前後，庚○○等人均係在上開被告
    辛○○之處所會合；而原審共同被告丙○○於警詢時供稱：
    辛○○於95年2 月12日晚上打電話給伊，告訴伊庚○○會到
    屏東東港伊的鴿舍找伊，伊感覺伊要聽庚○○所說的就沒錯
    了，庚○○約於95年2 月13日到鴿舍找伊時就提到要教訓一
    個女人等語（見95年4 月13日警詢筆錄，警1 卷第94-101頁
    ）。參諸丙○○雖係庚○○去找其參與本案，但庚○○前往
    前，係被告辛○○先打電話通知丙○○等情，被告辛○○應
    確係事前參與謀議本案作案之過程之事實，應可確認。
11、另證人庚○○於95年11月3 日警詢時證稱：95年2 月初在辛○○家中，經劉文福打電話說有事情談，伊即到該處，伊到
    場見到辛○○、劉文福、戊○○、乙○○在場，劉文福向伊
    說能否幫忙找2 部贓車，伊當場答應，隔天打電話給劉文福
    說要10萬元才可以買贓車，劉文福即叫伊到高雄市○○區○○路某大廈6 樓拿錢，伊到場後見到劉文福與戊○○在家，
    由戊○○拿10萬元給伊，……作案後，伊向他們說乙○○要
    求作案後的紅包，劉文福及戊○○答應，於隔天下午劉文福
    及戊○○到伊旗山鎮住處附近土地公廟當場拿10萬元給伊等
    語（見偵3 卷第103-106 頁），於偵查中亦為相符之證詞（
    見95年10月2 日偵訊筆錄，偵3 卷第75-76 頁），被告戊○○就此係辯稱：庚○○雖然曾去過伊高雄市○○路的住處好
    幾次，但於95年2 月10日伊不曾在該處拿10萬元給庚○○，
    事後交付10萬元之事，當天伊係與劉文福一起去，但劉文福
    與庚○○在講什麼伊不知情，也沒看到他們拿錢云云（見95
    年11月9 日警詢筆錄，警6 卷第3-8 頁），惟被告陳子源、
    方建春竊車後，庚○○確曾交付2 人金錢之情，亦經該2 人
    所陳明；又作案後庚○○確有交付金錢給被告乙○○，亦經
    被告乙○○所陳明。且庚○○上開不利於被告戊○○、辛○○2 人之陳述，確可採信，已業如上述，故被告戊○○確有
    此部分與劉文福共同交付報酬給庚○○之行為，亦可認定。
    被告戊○○雖提出其上開高雄市○○路住處大廈95年1 、2
    月之會客登記簿影本（見原審96訴292 號卷第53-62 頁），
    其上並無庚○○姓名之登記，以證明庚○○上開所為不利於
    其之陳述不能採信。但一般大廈住戶之訪客，未必均有登記
    ，且依據被告戊○○上開辯解，庚○○確曾到上開住處好幾
    次，但依據上開會客登記簿亦無記載，可認庚○○於上開時
    間前往時，應無登記，故該項證據，實不能為被告戊○○有
    利之認定。綜上所述，參諸上開事證，被告戊○○應確係事
    前參與謀議本案作案之過程之事實，亦可確認。
12、另同案被告乙○○於本院前審審理時證稱：伊於警詢時，並
    不是說「辛○○說你們回來了，作完了」，而是說辛○○看
    了電視新聞報導後，問是不是我們作的案；另95年農曆過年
    在辛○○住處見面那次，庚○○事後並未到場，且當天係談
    辛○○女兒要選舉的事云云（見本院上訴卷2 第10-15 頁）
    ，然查，被告乙○○警詢筆錄之記載，與錄影內容相符，業
    經本院前審勘驗警詢錄影，有上開勘驗筆錄附卷可稽（本院
    上訴卷1 第180-243 頁），被告確曾為上開不利於被告辛○○之陳述，應可認定；另95年農曆過年前某日見面謀議作案
    之情，亦經本院認定如上，故證人乙○○於本院前審審理時
    之此部分所證，不能採信，而不能為被告辛○○有利之認定
    。另丙○○於本院前審審理時證稱：伊並未受被告辛○○指
    使犯本案，係庚○○找伊犯案等語（見本院上訴卷2 第5-7
    頁），然縱使被告辛○○並非直接找丙○○參與犯本案，但
    被告辛○○確有參與謀議本案，業如上述，故丙○○此部分
    所證，仍不能為被告辛○○有利認定。
13、再查，證人甲○○雖證稱：「（在95年2 月15日你人家遭受
    潑灑硫酸時己○○為何在你車上？）因為他是我的工作上助
    理，都是我在載他。」，「（之前有說到不是每天上班？）
    我是每天會上班，但是己○○不是每天上班，如果要上班，
    她會搭我的車子去，我會順路去載她。」，「（當天他在你
    車上是要一起去上班？）對。」，「（你載己○○一起上班
    事情，被告戊○○他們都知道嗎？）那條路走了3 、4 年，
    是戊○○告訴我，說這條路沒有紅綠燈，所以戊○○會知道
    ，而辛○○我不認識他。」，「（當時你被潑灑硫酸時候，
    那人是針對你嗎？有無針對己○○？）兩個人都有。當時是
    被人家前後包抄，有人刺破我的車輪、有人用榔頭將我的車
    窗玻璃敲破，從我這方向以澆花器先潑灑進來我們2 人都有
    被噴到，所以我有叫己○○先跑，她先逃出車外，當時因為
    我眼睛已經受傷。」，「（當時攻擊時兩人都有被潑灑硫酸
    到嗎？）對，但是當時沒有那麼嚴重，那是第2 次我要逃出
    去，他們又推進去直接從我頭澆下去。」，「（你剛剛提到
    硫酸潑灑下來，是2 個一起攻擊或是只是針對你1 個攻擊？
    ）當時我是開車的人，兩人都是坐在前座，所以左前方前窗
    的玻璃破掉時，兩個都被硫酸潑到，己○○的眼鏡也溶掉。
    」，「（你與戊○○有因為經營公司問題，所以你們2 人有
    訴訟在法院，那被害人己○○與被告戊○○之間有無不愉快
    ？）有，因為戊○○有欠己○○錢約有100 多萬元，且戊○○『歪哥』（指侵占或詐騙）的事情及『歪哥』他大哥詹文
    堂買賣股權的錢事情，己○○跟我一起去查，所以戊○○懷
    恨在心。」（原審95年訴字第2352號卷一第128 頁、同上卷
    二第160-162 頁、96年訴字第1219號卷第117-119 頁、96年
    訴字第292 號卷第87-89 頁、本院更一卷第110-112 頁）；
    另證人己○○證稱：「（95年2 月15日你為何坐甲○○的車
    子？）過完舊曆年第1 天我要去公司上班，我並不是每天上
    班，但我如果有上班就會坐甲○○的車子。」，「（當天人
    家潑灑硫酸甲○○時，你坐駕駛座旁邊？）當天我看到外面
    前後有人前後包抄車子，我就跟甲○○說我們不要出外，結
    果就有人過來將拿斧頭撬破窗戶，他是用東西噴不出來，就
    拔掉噴頭把整個潑進來，我在車上我被潑到，甲○○就叫我
    趕快走，我開車門下車就有人又往我身上潑硫酸，當時我出
    去時我往對面車道有住家那邊請人家幫我報警，當時我衣服
    都掉到地上沒有衣服遮蓋，那時不知道身上被潑什麼東西我
    以為是汽油，後來才知道是硫酸。」，「（當時被潑硫酸是
    被潑2 次？）那時被潑2 次，因為我下車又被潑，所以我認
    為是被人家故意潑。」，「（你與戊○○、劉文福之間有結
    怨？）案發之前我與戊○○之前有債務，因為戊○○與我有
    多年有借貸關係，在潑灑之前還欠我100 多萬元，而且在追
    討過程也有激烈爭吵及感情不好的況狀，後來又發現我弟弟
    詹文堂被戊○○坑了他的股權，我與我弟弟、甲○○3 人到
    賣出股權的蘇炎能那邊查證，當天戊○○就知道打電話騷擾
    我。」，「（你剛陳述在車上潑到1 次下車又潑1 次，下車
    是往你那處潑硫酸？）是從我前面的往我身體潑，很明顯是
    以我為攻擊目標。」（原審95年訴字第2352號卷2 第162-16
    4 頁、96年訴字第1219號卷第119-121 頁、96年訴字第292
    號卷第89-91 頁、本院更一卷第112-113 頁）；另證人詹文
    堂亦證稱：「（剛己○○有說你的股權部分有被侵吞事情，
    你們有一起去找蘇炎能？）我們有一起去協調這事情。」等
    語（本院更一卷第113-115 ），雖均指稱被告戊○○除與被
    害人甲○○間有糾紛外，亦與被害人己○○發生衝突，且己○○亦係被鎖定潑硫酸之對象之一，然查，證人丁○○於警
    詢指稱：「…（95年2 月12日，經庚○○帶至劉文福別墅）
    ……劉文福就向我跟庚○○表示甲○○為人惡質，放高利貸
    併吞他們公司另一股東之股份，現在又要對付他，所以要教
    訓他讓她不能上班，另外交代洪總旁邊的一名女助理（指己○○）也要一併處理……」（見警卷第一宗第70頁）；繼於
    檢察官偵查中具結後證稱：「……我很後悔，我不能理解的
    是，為何劉文福連助理也要傷害，因助理是他女友（戊○○
    ）的姊妹」等語（見95年偵字第10026 號卷第120 、122 頁
    ），已無法證明與事實相符，如前所述；又戊○○是否與被
    害人二人有所糾紛，僅攸關戊○○是否有犯罪動機之認定，
    尚不能據此即推認被告辛○○、戊○○2 人當時參與共同謀
    議時，必然將被害人己○○一併列入重傷之對象；況被告2
    人既未參與犯罪行為之實行，則被害人2 人被害當時經過，
    亦與認定其等共同謀議重傷害之對象有無包括被害人己○○
    在內，無必然之關聯。是被害人2 人及證人詹文堂上揭證言
    ，仍不足以證明被告2 人共同謀議重傷害之對象，尚包括被
    害人己○○。足見被告戊○○與劉文福2 人，對被害人己○○亦遭重傷害一節，已超越原計畫之範圍，而純屬意外。又
    共同正犯之所以應對其他共同正犯實行犯罪之行為負其全部
    責任者，以就其行為有犯意之聯絡為限，若其他共同正犯實
    行犯罪之行為，超越原計劃之範圍，而為其所難預見者，則
    僅應就其所知之程度，令負責任，未可概以共同正犯論。關
    於己○○亦遭重傷害一節，因己○○雖經常搭乘甲○○所駕
    駛車輛一起至國鉅公司上班，但不是每天搭乘，已如前述，
    則其在搭乘甲○○所駕駛車輛上班途中，被潑灑硫酸以及丁○○竟亦同時對己○○潑硫酸一節，已難認必在被告2 人之
    預見中，則被告2 人對己○○遭重傷害一節，自難令其共同
    負責。
14、再就證人辛○○部分，證人庚○○於檢察官偵查中證稱：「
    此案係辛○○與劉文福事先於過年前就計畫好要讓洪董不好
    過年‧‧‧‧」（見95年度偵字第10026 號卷第108 頁）；
    另其於警詢中證稱：「此案係辛○○於農曆過年前某一天晚
    上打電話叫我到辛○○處，我過去時劉文福就已經在那邊，
    ‧‧‧‧之後過2 天劉文福打電話問我為什麼事情還沒做，
    我跟他說我不知道什麼事還沒做，劉文福就約我到杉林鄉山
    上，跟我說辛○○已經拿劉文福新台幣30萬元，為什麼事情
    還沒進行？此時我才問劉文福到底要做什麼事，劉文福才跟
    我說要向甲○○潑硫酸‧‧‧‧」（見警1 卷第52、53頁）
    ；庚○○又於檢察官偵查中證稱：「（在案發前一個禮拜，
    有在辛○○住處討論作案細節？）是。」，「（辛○○是否
    向劉文福拿取30萬元報酬？）在我第一次被拘提到案交保後
    ，我曾經去找辛○○‧‧‧‧，辛○○說他一直在找劉文福
    ‧‧‧‧說要找劉文福拿錢，我又問他，劉文福不是已經拿
    了30萬元給你，他說30萬元怎麼夠‧‧‧‧」（見95年度偵
    緝字第2939號卷第75、76頁）；且被告辛○○於警詢及偵訊
    時亦坦承：95年1 月間劉文福、戊○○曾到伊住處，劉文福
    當面跟伊說要資助伊女兒參選經費30萬元，接著劉文福跟伊
    說他公司有個董事長很鴨霸，他說要請伊教訓那個董事長，
    ……戊○○曾向伊說「要將這個女董事長教訓嚴重一點」等
    語（見95年9 月21日警詢筆錄，警7 卷第4-8 頁；95年9 月
    21日偵訊筆錄，偵3 卷第34-36 頁），自足以證明劉文福係
    以資助辛○○女兒參選經費30萬元之方式，要求辛○○出面
    教訓被害人甲○○，經被告辛○○答應，並向劉文福收取30
    萬元之代價後，即由其與劉文福主導策劃本案，被告辛○○
    顯係以自己犯罪之意思主導並參與本案之謀議、策劃，自屬
    共同正犯無疑。
15、綜上所述，被告戊○○、辛○○等2 人上開參與謀議竊車、
    潑酸作案，渠等均有上開竊盜及重傷害甲○○之犯行，均事
    證明確，所辯係卸責之詞，不足採信，犯行均堪認定。
三、論罪科刑：
    被告等人行為後，刑法及刑法施行法業於94年2 月2 日經總
    統以命令修正公布，並於95年7 月1 日施行，參酌最高法院
    95年5 月23日刑事庭第8 次會議決議，修正後刑法第2 條第
    1 項之規定，係規範行為後法律變更所生新舊法律比較適用
    之準據法，於新刑法施行後，應適用修正後刑法第2 條第1
    項之規定，為「從舊從輕」之比較。另於比較時應就罪刑有
    關之共犯、未遂犯、想像競合犯、牽連犯、連續犯、結合犯
    ，以及累犯加重、自首減輕暨其他法定加減原因（如身分加
    減）與加減比例等一切情形，本於統一性及整體性原則，綜
    其全部罪刑之結果而為比較：
  1.被告行為後，刑法關於重傷害之定義，於95年7 月1 日施行
    之修正後刑法第10條第4 項規定：「稱重傷者，謂下列傷害
    ：一、毀敗或嚴重減損一目或二目之視能。二、毀敗或嚴重
    減損一耳或二耳之聽能。三、毀敗或嚴重減損語能、味能或
    嗅能。四、毀敗或嚴重減損一肢以上之機能。五、毀敗或嚴
    重減損生殖之機能。六、其他於身體或健康，有重大不治或
    難治之傷害。」，與修正前之規定：「稱重傷者，謂左列傷
    害：一、毀敗一目或二目之視能。二、毀敗一耳或二耳之聽
    能。三、毀敗語能、味能或嗅能。四、毀敗一肢以上之機能
    。五、毀敗生殖之機能。六、其他於身體或健康，有重大不
    治或難治之傷害。」，有所不同，按修正前刑法，需使被害
    人肢體或感官之生理機能完全喪失始構成重傷，而修正後刑
    法，則只要嚴重減損其生理機能即構成重傷，經比較結果，
    以修正前即被告等人行為時規定對被告較有利。
  2.被告行為後，刑法第28條關於共犯部分，修正前刑法第28條
    原規定：「2 人以上共同實施犯罪之行為者，皆為正犯」，
    修正後則為「2 人以上共同實行犯罪之行為者，皆為正犯」
    ，將舊法之「實施」修正為「實行」。原「實施」之概念，
    包含陰謀、預備、著手及實行等階段之行為，修正後僅共同
    實行犯罪行為始成立共同正犯。是新法共同正犯之範圍已有
    限縮，排除陰謀犯、預備犯之共同正犯。新舊法就共同正犯
    之範圍既因此而有變動，自屬犯罪後法律有變更，而非僅屬
    純文字修正，應有新舊法比較適用之問題，比較修正前、後
    之規定，以修正後之規定並無較有利於被告。
  3.連續犯及牽連犯部分：被告等人行為後，刑法第55條、第56
    條牽連犯及連續犯之規定，均業已修正刪除，並於95年7 月
    1 日施行，則被告等人之犯行，因行為後新法業已刪除牽連
    犯及連續犯之規定，此刪除雖非犯罪構成要件之變更，但顯
    已影響行為人刑罰之法律效果，自屬法律有變更，依新法第
    2 條第1 項規定，比較新、舊法之結果，此部分均以舊法規
    定較為有利於行為人。
  4.修正前刑法第47條規定：「受有期徒刑之執行完畢，或受無
    期徒刑或有期徒刑一部之執行而赦免後，5 年以內再犯有期
    徒刑以上之罪者，為累犯，加重本刑至2 分之1 。」，修正
    後規定：「受徒刑之執行完畢，或一部之執行而赦免後，5
    年以內故意再犯有期徒刑以上之罪者，為累犯，加重本刑至
    2 分之1 。」，「第98條第2 項關於因強制工作而免其刑之
    執行者，於受強制工作處分之執行完畢或一部之執行而免除
    後，5 年以內故意再犯有期徒刑以上之罪者，以累犯論。」
    。是修正前刑法第47條關於累犯之規定，並不及於受強制工
    作處分之執行完畢或一部之執行而免除後，5 年以內再犯有
    期徒刑以上之罪之情形，比較新、舊法之結果，以舊法規定
    較有利於行為人（即受強制工作處分之執行完畢或一部之執
    行而免除後，5 年以內再犯有期徒刑以上之罪之情形，修正
    前並無累犯之適用，修正後即應論以累犯；至竊盜犯贓物犯
    保安處分條例第7 條，係屬特別規定，無從比較。另按此部
    分因關係被告應否論以累犯之問題，自應予以比較適用）。
  5.綜上所述，經綜合比較結果，以整體適用修正前刑法規定，
    較有利於被告等人，依刑法第2 條第1 項前段規定，自應整
    體適用修正前刑法規定論處。
四、核被告辛○○、戊○○2 人所為，均係犯刑法第278 條第1
    項之重傷害罪及刑法第321 條第1 項第3 款攜帶兇器竊盜罪
    ；被告辛○○、戊○○與同案被告庚○○、丁○○、丙○○
    及劉文福、乙○○間，就上開重傷害甲○○之犯行；被告辛○○、戊○○與庚○○及劉文福、乙○○、陳子源、方建春
    間，就上開加重竊盜之犯行；均有犯意聯絡，被告辛○○、
    戊○○2 人，就上開2 罪，均未下手實施，惟均係以自己犯
    罪之意思，而由其他人下手實施，均為共謀共同正犯；被告
    辛○○、戊○○2 人，前後所為4 次竊盜犯行，均時間緊接
    ，所犯罪名相同，顯係基於概括犯意反覆為之，為連續犯，
    應各依修正前刑法第56條之規定以1 罪論，並加重其刑。被
    告辛○○、戊○○2 人所犯上開竊盜罪與重傷害罪間，有方
    法結果之牽連關係，為牽連犯，應依修正前刑法第55條之規
    定，從一重之重傷害罪論處。檢察官起訴雖未論以被告辛○○及戊○○2 人上開竊盜罪名，惟其起訴事實均已論及，且
    此部分犯行，又與被告等人所犯重傷害罪部分，有牽連犯之
    裁判上一罪關係，而為起訴效力所及，本院自得一併審理，
    併此敘明。
五、原審就被告辛○○、戊○○2 人上開犯行，據以論罪科刑，
    固非無見；惟查：被告辛○○、戊○○等2 人另犯加重竊盜
    罪，原審漏未論處此部分犯行，已有違誤；又扣案榔頭1 把
    、澆花器1 個等物，係原審共同被告庚○○、丁○○所有，
    為共同正犯所有，而供犯本案所用之物，依法應予宣告沒收
    之，原審漏未宣告沒收，亦有違誤；至於修正前刑法第47條
    係規定，受有期徒刑之執行完畢，或受無期徒刑或有期徒刑
    一部之執行而赦免後，5 年以內再犯有期徒刑以上之罪者，
    為累犯，加重本刑至2 分之1 ，並不及於受強制工作處分之
    執行完畢或一部之執行而免除後，5 年以內再犯有期徒刑以
    上之罪之情形，查本件被告辛○○曾犯違反組織犯罪條例之
    罪，經判處有期徒刑1 年，刑後強制工作3 年確定，於89年
    10月19日執行，有期徒刑部分因羈押折抵刑期期滿執行完畢
    ，強制工作部分則於92年8 月18日經裁定免繼續執行出監，
    此有台灣高等法院被告全國前案紀錄表1 份附卷可稽，則其
    於89年10月19日既已因羈押折抵刑期期滿執行完畢，迄95年
    2 月9 日起再犯本案之罪，已逾5 年之期間，不應再論以累
    犯，原判決認被告辛○○為累犯，自有未合。被告辛○○、
    戊○○2 人上訴意旨，均否認犯行，而執前詞提起上訴，指
    摘原審判決不當，雖均無理由，惟原審判決既有上開可議之
    處，自仍應由本院將原判決關於戊○○、辛○○部分撤銷改
    判。爰審酌被告辛○○，與被害人甲○○素無怨隙，僅因同
    案被告戊○○、劉文福表示願意資助辛○○30萬元，作為辛○○女兒競選鎮民代表之經費為代價，要求辛○○幫其教訓
    甲○○，即不分善惡，率予答應，其惡性不輕，被告戊○○
    僅因公司經營發生爭執，竟以潑灑硫酸之方式使人受重傷害
    ，手法殘忍、惡性重大，對於社會治安產生嚴重之影響，且
    被害人因本案身心受創嚴重，又被告辛○○、戊○○等人因
    掩飾作案之犯行而竊取他人車輛及車牌，造成被害人財產上
    之損失，且迄今均未賠償被害人等一切情狀，分別量處如主
    文第2 、3 項所示之刑。扣案之榔頭1 把係原審共同被告庚○○所有，已經證人丙○○證述該榔頭係庚○○交付其使用
    （見警1 卷第90頁），庚○○亦證述該榔頭係其車上之物（
    見警1 卷第55頁、95年度偵字第10026 號卷第111 頁）；澆
    花器1 個為丁○○所有，已據丁○○證述是其購入（見警1
    卷第72頁、95年度偵字第10026 號卷第122 頁），自係共同
    正犯所有，供犯本案犯罪所用之物，爰均依刑法第38條第1
    項第2 款規定，宣告沒收。至其他犯案所用之物，因均未扣
    案，且衡情被告等人犯案後，應均已丟棄，為免將來執行困
    難，爰不予宣告沒收，併此敘明。
六、被告辛○○、戊○○經本院合法傳喚，無正當理由不到庭，
    爰不待其陳述而為一造辯論判決。
七、共同被告乙○○、庚○○、丙○○、丁○○、陳子源、方建
    春業經判處罪刑，併此敘明。
據上論結，應依刑事訴訟法第369 條第1 項前段、第364 條、第
371 條、第299 條第1 項前段，刑法第2 條第1 項前段、第278
條第1 項、第321 條第1 項第3 款、第55條、第38條第1 項第2
款、修正前刑法第28條、第55條、第56條，判決如主文。
本案經檢察官鄭銘謙到庭執行職務。
中    華    民    國    99    年    4     月    13    日
                  刑事第六庭    審判長法  官  王憲義
                                      法  官  邱永貴
                                      法  官  簡志瑩
以上正本證明與原本無異。
如不服本判決應於收受本判決後10日內向本院提出上訴書狀，其
未敘述上訴理由者，並得於提起上訴後10日內向本院補提理由書
狀（均須按他造當事人之人數附繕本）「切勿逕送上級法院」。
中    華    民    國    99    年    4     月    13    日
                                      書記官  吳新貞
附錄本判決論罪科刑法條：
中華民國刑法第278 條第1 項
使人受重傷者，處5 年以上12年以下有期徒刑。
中華民國刑法第321 條
犯竊盜罪而有左列情形之一者，處6 月以上、5 年以下有期徒刑
：
一、於夜間侵入住宅或有人居住之建築物、船艦或隱匿其內而犯
    之者。
二、毀越門扇、牆垣或其他安全設備而犯之者。
三、攜帶兇器而犯之者。
四、結夥三人以上而犯之者。
五、乘火災、水災或其他災害之際而犯之者。
六、在車站或埠頭而犯之者。
前項之未遂犯罰之。

司法院資訊處製作；財團法人民間司法改革基金會備份。
